臺灣嘉義地方法院民事裁定
110年度繼字第1350號
聲  請  人  洪子晴  



上列聲請人聲明拋棄繼承事件，本院裁定如下：    
    主  文
一、本件拋棄繼承應予駁回。
二、程序費用由聲請人負擔。   
    理  由
一、聲請意旨略以：聲請人係被繼承人黃梅芳之孫女，被繼承人
    於民國106年11月26日死亡，聲請人經由財政稅務局通知始
    知悉成為繼承人，自願拋棄繼承，請准予備查等語。
二、繼承人得拋棄其繼承權；前項拋棄，應於知悉其得繼承之時
    起3個月內，以書面向法院為之，民法第1174條第1、2項定
    有明文。又遺產繼承人，除配偶外，依下列順序定之：一、
    直系血親卑親屬。二、父母。三、兄弟姊妹。四、祖父母，
    復為民法第1138條所明定。又前揭法條所謂「知悉其得繼承
    之時」，係指知悉被繼承人死亡及自己已依民法第1138條規
    定成為繼承人之時而言。另民法第1138條所定第一順序之繼
    承人中有拋棄繼承權者，其應繼分歸屬於其他同為繼承之人
    。第二順序至第四順序之繼承人中，有拋棄繼承權者，其應
    繼分歸屬於其他同一順序之繼承人。與配偶同為繼承之同一
    順序繼承人均拋棄繼承權，而無後順序之繼承人時，其應繼
    分歸屬於配偶。配偶拋棄繼承權者，其應繼分歸屬於與其同
    為繼承之人。第一順序之繼承人，其親等近者均拋棄繼承權
    時，由次親等之直系血親卑親屬繼承。先順序繼承人均拋棄
    其繼承權時，由次順序之繼承人繼承，亦為同法第1176條所
    明文。經查：
（一）被繼承人黃梅芳（女，45年5月7日生，身分證統一編號：
      Z000000000號，生前住嘉義縣○○鄉○○村00鄰○○○00號）於1
      06年11月26日死亡，有除戶戶籍謄本1份在卷可稽，足認
      為真正。
（二）聲請人主張是受到嘉義市政府財政稅務局通知後，才知道
      自己為繼承人等情，應值採信：
　　　⒈依聲請人所提之戶籍謄本、繼承系統表等件，聲請人係
        被繼承人黃梅芳之孫女，為第一順序之繼承人，其並表
        示是因為經嘉義市政府財政稅務局通知後，才知道為繼
        承人等事實，並提出該局的送達證書影本1份為證。
　　　⒉聲請人之舅舅即被繼承人黃梅芳之參男李坤偉於110年12
        月2日具狀略以：因大姊與聲請人的爸爸很早離婚，母
        親過世無法聯繫到聲請人參與，因土地稅關係，聲請人
        帳戶凍結，才有聯繫，大姊不方便出面協助，當舅舅也
        想幫姊姊補滿愛等語（見本院卷第45頁）。
　　　⒊再參酌依職權調取其他第一順序之繼承人拋棄繼承卷（
        含106年度繼字第1444號、107年度繼字第31、77、206
        號），其等所提出之繼承系統表、戶籍謄本等，確實均
        未提及聲請人，可知聲請人主張是受嘉義市政府財政稅
        務局通知後，才知道自己為繼承人等情，尚屬可採。
（三）聲請人聲明拋棄繼承已超過3個月的法定期限，不能准許
      ：
　　⒈經函詢嘉義市政府財政稅務局關於聲請人提出之送達證書
      上所示之圓戳章上所蓋印之日期為何（聲請人提出的送達
      證書為影本，其上蓋印的圓戳章日期模糊不易辨識，故函
      詢之），該局則以110年11月19日嘉市財土字第110751997
      2號函覆略以：該戳章所蓋印之日期為109年9月17日等語
      （見本院卷第41頁）。
　　⒉可知縱使認為聲請人於被繼承人黃梅芳死亡時並不知情，
      也沒有受到其他繼承人的通知，但聲請人既然是在受到嘉
      義市政府財政稅務局通知後，才知道自己為繼承人，則本
      件拋棄繼承之3個月應自聲請人於109年9月17日接獲該局
      之前述通知時已開始起算。
　　⒊聲請人既已知悉繼承之事實，卻遲至110年11月1日始聲明
      拋棄繼承一節，有聲請狀上本院收狀日期戳章可佐（見本
      院卷第7頁），顯然已超過3個月之期限，核與前開規定及
      說明不合，應予駁回。
三、爰裁定如主文。
中　　華　　民　　國　　110 　年　　12　　月　　16　　日
                  家事庭      法  官  王昌國    
以上正本係照原本作成。
如對本裁定抗告，須於裁定送達後10日之不變期間內，向本院提
出抗告狀，並繳納抗告費新臺幣1,000元。
中　　華　　民　　國　　110 　年　　12　　月　　16　　日
                              書記官  陳喬琳